【裁判字號】    97,訴,259
【裁判日期】    971226
【裁判案由】    侵權行為損害賠償
【裁判全文】
臺灣板橋地方法院民事判決               97年度訴字第259號
原      告  丁○
被      告  丙○○
                        樓
            財團法人臺灣省臺北縣新莊市基督教後港主恩教會
上  一  人  乙○○
法定代理人
上列當事人間請求侵權行為損害賠償事件，經本院於民國97年11
月25日言詞辯論終結，判決如下：
    主  文
被告應連帶給付原告新台幣陸萬仟壹佰貳拾捌元。
原告其餘之訴駁回。
訴訟費用由被告連帶負擔十分之一，餘由原告負擔。
本判決第一項得假執行。但被告以新台幣陸萬仟壹佰貳拾捌元
為原告預供擔保，得免為假執行。
原告其餘假執行之聲請駁回。
    事實及理由
一、原告主張：
    (一)被告丙○○駕駛被告財團法人臺灣省臺北縣新莊市基督教
      後港主恩教會（以下簡稱被告後港主恩教會）所有車牌號
      碼T3─2748號自用小貨車，於民國94年12月24日22時35分
      許，在台北縣新莊市○○路171 巷口及成德街撞擊車牌號
      碼P52-779 號機車，造成人車倒地車輛毀損，機車後座乘
      客即原告因而右小腿及右足挫傷合併蜂窩性組織炎、右下
      肢挫傷血腫及合併軟骨組織壞死及感染、右腳姆指骨折等
      傷害，被告丙○○並經鈞院以95年度交簡字第1467號判處
      罪刑確定，自應對被告負損害賠償責任。又被告後港主恩
      教會為被告丙○○之僱用人，應依民法第188 條第1 項之
      規定，負連帶賠償責任。
    (二)原告因本件車禍受有以下損害：
      1.醫療費用新台幣（下同）47,233元。
      2.計程車資4,535元。
      3.二次住院治療16日，支出看護費用共計35,200元。
      4.車輛修理費8,850元。
      5.因車禍受傷有144 日無法工作，依原告94年度薪資及執
        行業務所得計有1,147,099 元，平均月薪資為95,592元
        ，日工資為4,345元，計損失625,680元。
      6.原告為明肇事責任，有申請肇事責任鑑定，計支出
        5,240 元。
      7.原告因本件被告之侵權行為致造成前列傷害，尚須定期
        續為治療，原告所受痛苦至鉅，爰請求被告賠償精神慰
        撫金25萬元。
    並聲明：被告應連帶給付原告976,738 元。(二)願供擔保請准
    宣告假執行。
二、被告丙○○則以：
    (一)本件車禍之發生乃因訴外人洪慧娟駕駛重機車，行經未劃
      標線狹路路段之無號誌交岔路口，左方車未暫停讓右方車
      先行，為肇事主因。就原告所受傷害，洪慧娟亦與有過失
      ，依民法第217條第1項之規定，應減輕被告之賠償金額。
    (二)原告於94年12月24日22時35分許事故受傷後，緊急送往新
      莊市新泰醫院，住院觀察，翌日出院，並於同年月27日、
      30日回新泰醫院複診2 次。後於95年1 月1 日及同年月3
      日前往林口長庚紀念醫院治療，醫師診斷皆為右足大姆指
      骨折，右小腿右足挫傷，又於同年月4 日遠至台北市○○
      ○路○ 段之王剴鏘私人診所就醫，診斷為右腳姆指骨折，
      右小腿及右足挫傷合併蜂窩性組織炎（而依診斷證明書所
      載，應診日期為95年4 月10日），期間經歷已逾4 個月之
      久，顯非年初之初始病情，期間因何事故所引發其他病變
      或另有隱情不詳，若未進一步提供相關病歷資料，舉證其
      間之因果關係，所請自應駁回。
    (三)原告所提94年度薪資及執行業務所得扣繳憑單，多為人工
      書寫之私文書，無法合法有效證明原告之實際收入，另日
      薪及需休養日期之計算，並未詳細說明故甚不合理。另原
      告未提供完整有效之醫療費用單據及相關證明文件，無法
      核算實際金額。而原告為機車乘客其所求償之車輛修理費
      ，依法無據。又其所提償精神慰撫金，顯屬過高，甚不合
      理。
    並聲明：(一)原告之訴及假執行之聲請均駁回。(二)如受不利判
    決，願供擔保請准宣告免為假執行。
三、被告後港主恩教會則抗辯：車禍發生後救護人員至現場時，
    有提及原告糖尿病，且原告於車禍發後入住新泰醫院翌日即
    出院，足見本件車禍原告所受傷害僅是小傷。其嗣後之蜂窩
    性組織炎均係糖尿病所引起。原告自稱其年收入百萬，與其
    實際居住情況不合。被告丙○○並非被告後港主恩教會所僱
    用之司機，當日僅係向被告後港主恩教會借用車輛等語。並
    聲明：(一)原告之訴及假執行之聲請均駁回。(二)如受不利判決
    ，願供擔保請准宣告免為假執行。
四、查被告丙○○於94年12月24日22時35分許，駕駛動力交通工
    具即車牌號碼T3-2748 號自用小貨車，沿臺北縣新莊市○○
    路171 巷由西往東方向行駛，迨其行經四維路171 巷口及成
    德街口時，明知駕駛人應注意車前狀況，並隨時採取必要之
    安全措施，而依當時情形又非不能注意，竟疏未注意其所駕
    駛汽車之前方適有洪慧娟騎乘車牌號碼P52-779 號重型機車
    附載其母即原告，沿成德街由北往南方向通過該路口，仍貿
    然往前行駛，而使其所駕駛車輛之右前保險桿因而撞擊洪慧
    娟所騎乘機車之右側車身，致人車倒地，原告受有右下肢挫
    傷血腫及合併軟骨組織壞死及感染、右腳拇指骨折等傷害之
    事實，為本院95年度交簡字第1467號刑事簡易確定判決所明
    白審認。被告丙○○因過失傷害人，經判處拘役拾日，如
    易科罰金以佰元折算壹日確定，亦經本院依職權調閱該刑
    事卷宗查證無訛，並有刑事判決之影本1 份在卷可憑。即被
    告丙○○就本件車禍之發生，其確有過失乙節，亦不爭執（
    見本院97年11月25日言詞辯論筆錄）。則原告主張被告丙○
    ○有過失不法侵害其權利之情事，堪信為真實。
五、又查，民法第188 條第1 項規定僱用人之連帶賠償責任，係
    為保護被害人，避免被害人對受僱人請求賠償，有名無實而
    設。故此之所謂受僱人，依最高法院57年台上字第1663號判
    例意旨，並不以事實上有僱傭契約者為限，凡客觀上被他人
    使用，為之服勞務而受其監督者，均屬受僱人。換言之，依
    一般社會觀念，若其人確有被他人使用，為之服勞務而受其
    監督之客觀事實存在，自應認其人為該他人之受僱人。查被
    告丙○○當日係因被告後港主恩教會舉辦活動，於活動結束
    後駕駛被告後港主恩教會所有系爭自用小客貨車載送活動用
    具擬返回被告後港主恩教會，於途中發生本件車禍之事實，
    業據被告於臺灣板橋地方法院檢察署偵查中陳述明確（見該
    署95年度偵字第13880 號卷第35頁），則被告丙○○客觀上
    顯有被被告後港主恩教會使用，為之服勞務而受其監督者，
    應屬其受僱人，殆無疑義。是被告後港主恩教會抗辯：被告
    丙○○並非其所僱用之司機，當日僅係向其借用車輛，不應
    令其負僱用人連帶賠償責任等語，即有誤會，不足採取。
六、按因故意或過失，不法侵害他人之權利者，負損害賠償責任
    。故意以背於善良風俗之方法，加損害於他人者亦同。不法
    侵害他人之身體或健康者，對於被害人因此喪失或減少勞動
    能力或增加生活上之需要時，應負損害賠償責任。不法侵害
    他人之身體、健康、名譽、自由、信用、隱私、貞操，或不
    法侵害其他人格法益而情節重大者，被害人雖非財產上之損
    害，亦得請求賠償相當之金額。其名譽被侵害者，並得請求
    回復名譽之適當處分。受僱人因執行職務，不法侵害他人之
    權利者，由僱用人與行為人連帶負損害賠償責任。民法第
    184 條第1 項、第193 條第1 項、第195 條第1 項及第188
    條第1 項前段分別定有明文。查被告丙○○因過失不法侵害
    原告之身體，被告後港主恩教會為被告丙○○之僱用人，均
    有如前述，從而，原告依上開規定請求被告連帶賠償，即屬
    有據。茲就原告請求賠償之損害，審究如下：
    (一)醫療費用47,233元部分：
      1.查原告主張其因本件車禍受傷，有支出醫療費用及醫療
        用品費用計47,233元，固據提出醫療費用收據之影本20
        紙及免用統一發票收據之影本9 紙分別附於本院96年度
        重調字第274 號卷第11頁、第13頁、第14頁、第16頁、
        第18- 19頁為證。惟依其所提醫療費用單據計算，醫療
        費用計給支出46,305元，且其中有200 元係屬影印病歷
        行政費，27,000元為健保給付以外之自負病房費用，核
        均非治療上所必需，應予惕除外，其餘19,105元核屬必
        要醫療費用。另其所提支出醫療用品費用之免用統一發
        票單據中購買中藥300 元部分，本院斟酌原告既已接受
        西醫治療，其又未舉證以證明有再另購買中藥之必要，
        此部分費用自難准許。其餘628 元，均係購買紗布、繃
        帶及優碘等藥品，核屬必要之費用。是原告請求被告給
        付此部分費用在19,733元（19,105+628=19,733） 之範
        圍內，應屬有據。
      2.被告雖爭執原告併發之蜂窩性組織炎，與本件車禍並無
        因果關係等語。惟查，原告於94年12月24日至同年月27
        日至新泰綜合醫院就診時，雖無蜂窩性組織炎之症狀，
        惟其後該傷口因細菌感染，於95年1 月11日經王愷鏘醫
        師診斷罹患蜂窩性組織炎（Cellulitis）等情，業經本
        院向新泰綜合醫院函查屬實，有該院97年6 月10日（97
        ）新泰管字第970122號函附於本院卷第82頁可憑，並經
        本院向甲○○○○○○函調原告就診病歷附於本院卷第
        81頁可稽。而蜂窩性組織炎可能原因有：1.外傷後局部
        組織壞死、血腫、血液循環不良及傷口長期未癒合等因
        素，導致細菌入侵傷口；2.傷口照護不當；3.病人本身
        係罹患糖尿病、末梢血管疾病之患者，此有長更醫院林
        口分院97年6 月16日（九七）長庚院法字第0487號函附
        於本院卷第83頁可憑。原告係因受傷當時組織壞死及後
        續感染以致引發蜂窩性組織炎，此與車禍受傷有因果關
        係，亦經本院向亞東醫院函查明確，有該院97年7 月25
        日亞歷字第0976410449號函附於本院卷第88頁可憑。則
        原告主張其蜂窩性組織炎與本件車禍有因果關係，即堪
        採取。被告雖爭執原告有糖尿病或使用中藥不當以致引
        發蜂窩性組織炎，但並未舉證以為證明，自難信為真實
        。
    (二)計程車資4,535元部分：
      原告主張其因本件車禍受傷，就醫須搭乘計程車，有支出
      計程車資4,535 元乙節，業據提出車資證明之影本21紙附
      於本院96年度重調字第274 號卷第11頁至第14頁、第16頁
      、第18- 19頁為證。本院斟酌原告因本件車禍受有右下肢
      挫傷血腫及合併軟骨組織壞死及感染、右腳拇指骨折等之
      傷害，有如前述，行動不便，確有搭乘計程車就醫之必要
      ，且原告所提交通費用單據，其發生日期亦與其就醫日期
      相符，此部分費用爰予准許。
    (三)看護費用共計35,200元部分：
      查原告因本件車禍受傷，於於94年12月24日至同年月25日
      住院新泰綜合醫院治療，嗣再於95年1 月14日入住亞東醫
      院，同年月18日行清創及植皮手術，同年月27日出院等情
      ，有診斷證明書2 份附於本院96年度重調字第274 號卷第
      10頁及第17頁為證。本院斟酌原告因本件車禍受有右下肢
      挫傷血腫及合併軟骨組織壞死及感染、右腳拇指骨折等之
      傷害，有如前述，行動不便，於住院期間生活起居確需專
      人照護縱係親屬自任看護，亦得請求相當於全日看護費用
      之損失。則其主張於新泰綜合醫院住院1 日、亞東醫院住
      院13日，共計14日，有支出看護費用，即堪採取。又經本
      院於另案向恩主公醫院函查結果，於該院聘請看護全天班
      為每日1,900 元，則原告請求按日以2,200 元計算，尚屬
      過高，應以每日1,900 元為適當。則原告請求被告給付看
      護費用，在26,600元（1,900 X 14 =26,600）之範圍內，
      應屬有據。
    (四)車輛修理費8,850元部分：
      查原告主張車牌號碼P52 ─779 號小客車為其所有，因本
      件車禍受損等情，為被告所不爭執。原告為修復該機車，
      支出修理費用8,850 元，其中零件材料為7,750 元、工資
      1,100 元，業據提出收據及估價單各1 紙分別附於本院96
      年度重調字第274 號卷第19頁及本院卷第113 頁為證。則
      原告請求被告賠償該車輛之修復費用，即屬有據。查上開
      機車出廠年月為93年6 月，業據原告提出行車執照之影本
      1 份附於本院卷第26頁可憑。算至本件車禍發生時之94年
      12 月24 日，其使用期間已1 年6 月，則就上開修理費用
      中材料以新品換舊品部分，自應予適當折舊至事故發生前
      該零件原價額（最高法院77年度第9 次民事庭會議決議（
      一）參照）。茲參考行政院發佈之固定資產耐用年數表，
      機車之耐用年數為3 年，另依行政院臺（45）財字第4180
      號令發布之固定資產折舊率表，採定率遞減法計算折舊時
      ，每年折舊1,000 分之536 ，則該車更換零件部分之折舊
      額為2,632 元（7,750 X 536/ 1000 = 4,154 ，7,750-
      4,154=3,596 ，3,596X536/1000 X1/2= 964，元以下四捨
      五入。3,596-964=2,632） 。則原告得請求被告賠償之修
      復費用應為3,732 元（2,632+1,100=3,732） 。超過該部
      分之請求，尚非有據。
    (五)因車禍受傷144 日無法工作，計損失625, 680元部分：
      查原告雖主張其因車禍受傷，有144 日無法工作乙節，業
      據提出亞東醫院診斷證明書1 份記載「病患於95年1 月14
      日來院急診住院，95年1 月18日行清創及植皮手術，95年
      1 月27日出院，95年2 月3 日至95年3 月17日門診共4 次
      ，宜繼續休養2 個月」等語附於本院96年度重調字第274
      號卷第17頁為證。則原告主張其自本件車禍發生之翌日即
      94年12月25日起至95年5 月17日止計144 日無法工作，尚
      屬有據。惟原告係從事記帳業務乙節，兩造所不爭，原告
      主張其94年度薪資及執行業務所得計有1,147,099 元乙節
      ，固據提出扣繳憑單之影本7 紙附於本院96年度重調字第
      274 號卷第20頁至第22頁可憑。惟與本院向財政部臺灣省
      北區國稅局新莊稽徵所調取之94年度綜合所得稅結算電子
      申報書，原告所申報之薪資所得為290,099 元已有不符，
      亦與該年度綜合所得稅核定通知書所載原告之綜合所得僅
      31萬餘元亦有出入。自難執之據為原告薪資所得認定之依
      據。本院斟酌原告為彰化高商會統科畢業，從事代理記帳
      業務，認應依行政院96年7 月1 日頒布施行最低基本工資
      每月17,280元為適當。則原告就此得請求賠償之金額應為
      82,498元（17,280 X（4+24/31）=82,498） 。
    (六)原告主張其為明肇事責任，有申請肇事責任鑑定，計支出
      5,240 元部分，固據提出匯票及郵政國內匯款執據之影本
      各1 紙、收據之影本1 紙附於本院96年度重調字第274 號
      卷第27-28 頁為證。惟其中180 元為車資，60元為匯費，
      均非本件車禍所生之損害；另5000元之鑑定費，係為證明
      過失責任歸屬而支出，亦非證明損害之必要方法，原告請
      求被告賠償，均屬無據。
    (七)精神慰撫金25萬元部分：
      按慰撫金之多寡，應斟酌雙方之身分、地位、資力與加害
      之程度及其他各種情形核定相當之數額，其金額是否相當
      ，自應依實際加害情形與被害人所受之痛苦及雙方之身分
      、地位、經濟狀況等關係決定之。查原告係43年4 月27日
      出生，此有其年籍資料記載於診斷證明書可稽。於本件侵
      權行為發生時年51歲。彰化高商會統科畢業，從事代理記
      帳業務，名下有房地2 筆，業據原告陳明（見本院卷第31
      頁，97年3 月14日言詞辯論筆錄），並有稅務電子閘門財
      產所得調件明細表1 份附於本院卷第17-19 頁可憑。被告
      丙○○係68年11月19日出生，此有戶籍謄本1 份附於本院
      96年度重調字第274 號卷第44頁可憑。為本件侵權行為時
      年26歲，屏東科技大學畢業，現任職於板橋市公所擔任技
      士，月薪44,000元，名下有房地及機車等情，業據被告丙
      ○○陳明（見本院卷第31頁，97年3 月14日言詞辯論筆錄
      ），並有稅務電子閘門財產所得調件明細表一份附於本院
      卷第20- 21頁可憑。被告後港主恩教會為一財團法人，財
      產總額為25萬元，係由教友捐助，此有法人登記簿謄本之
      影本1 份附於本院96年度重調字第274 號卷第45-52 頁可
      憑。本院審酌上開兩造之年齡、教育程度、社會地位、資
      力等情形，並原告所受傷害情形，被告迄未與原告達成和
      解等情，認原告請求非財產上損害賠償25萬元，猶屬過高
      ，應以15萬元為適當。
    (八)綜上，原告得請求被告賠償之金額應為287,098 元（
      19,733+4,535+ 26,600+3,732+82,498+150,000=287,098
      ）。
七、惟按損害之發生或擴大，被害人與有過失者，法院得減輕賠
    償金額或免除之，民法第217 條第1 項定有明文。又按行車
    速度，依速限標誌或標線之規定，無速限標誌或標線者，應
    依下列規定：二、行經設有彎道、坡路、狹路、狹橋、隧道
    、學校、醫院標誌之路段、道路施工路段、泥濘或積水道路
    、無號誌之交岔路口及其他人車擁擠處所，或因雨霧致視線
    不清或道路發生臨時障礙，均應減速慢行，作隨時停車之準
    備。又汽車行駛至交岔路口，其行進、轉彎，應依下列規定
    ：二、行至無號誌或號誌故障而無交通指揮人員指揮之交岔
    路口，支線道車應暫停讓幹線道車先行。未設標誌、標線或
    號誌劃分幹、支線道者，少線道車應暫停讓多線道先行；車
    道數相同時，轉彎車應暫停讓直行車先行；同為直行車或轉
    彎車者，左方車應暫停讓右方車先行。但在交通壅塞時，應
    於停止線前暫停與他方雙向車輛互為禮讓，交互輪流行駛。
    道路交通安全規則第93條第1 項第2 款及第102 條第1 項第
    2 款分別定有明文。查系爭台北縣新莊市○○街與四維路交
    岔路口為未劃標線路段之無號誌交岔路口，原告所搭乘由洪
    慧娟駕駛之機車與被告丙○○所駕駛之自用小客貨車不同向
    行駛，洪慧娟所騎駛之機車係沿成德街北往南行駛，被告丙
    ○○所駕自用小貨車，沿臺北縣新莊市○○路171 巷由西往
    東方向行駛，此有道路交通事故調查報告表附於臺灣板橋地
    方法院檢察署95年度偵字第13880 號偵查卷第11-13 頁可稽
    。洪慧娟為左方車，被告丙○○為右方車，依上開說明，洪
    慧娟駕車行經上開未劃標線狹路路段之無號誌交岔路口，即
    應讓右方之被告丙○○所駕自用小客貨車先行，竟貿然駛出
    ，以致肇事，顯有過失，原告搭乘洪慧娟之機車，依民法第
    217 條第3 項準用同條第1 項之規定，應減輕被告丙○○之
    賠償責任。本院審酌本件車禍係因洪慧娟駕車行經上開未劃
    標線狹路路段之無號誌交岔路口，左方車未讓右方車先行，
    及被告丙○○行經未劃標線狹路路段之無號誌交岔路口，未
    減速慢行且未注意車前狀況，以致發生，洪慧娟之過失應為
    肇事主因，被告丙○○之過失則為肇事次因。本件經臺灣板
    橋地方法院檢察署檢察官送臺灣省車輛行車事故覆議鑑定委
    員會鑑定結果，亦同此認定，有該委員會95年7 月14日府覆
    議字第0950200363號函暨覆議意見書之影本1 份附於本院96
    年度重調字第274 號卷第32-34 頁可憑。爰認洪慧娟就本件
    損害之發生應負60% 之過失責任，並減輕被告丙○○60% 之
    賠償金額。準此，原告得請求被告連帶賠償之金額應為
    114,839 元（287,098 X 40% =114,839）。
八、末按保險人依強制汽車責任保險法規定給付之保險金，視為
    加害人或被保險人損害賠償金額之一部分，加害人或被保險
    人受賠償請求時，得扣除之，強制汽車責任保險法第30條定
    有明文。查原告於本件發生損害後，業已向投保強制汽車責
    任險之保險人申請強制汽車責任險理賠51,711元，業據原告
    陳明（見本院97年11月25日言詞辯論筆錄），並為被告所不
    爭，依上開說明，原告就前開已受領強制汽車責任險之金額
    ，自應由上開金額中扣除。是原告得請求被告連帶賠償之金
    額，應為63,128元（114,839-51,711 =63,128）。
九、從而，原告依上開民法侵權行為之規定，請求被告連帶賠償
    在63,128元之範圍內為有理由，應予准許。逾上開範圍之請
    求，為無理由，不應准許。
十、本案事證已臻明確，兩造其餘主張陳述及所提之證據，認無
    礙勝負之判斷，爰不一一論列，附此敘明。
十一、本件所命給付之金額未逾50萬元，爰依民事訴訟法第389
      條第1 項第5 款之規定，依職權宣告假執行。被告陳明願
      供擔保，聲請宣告免為假執行，經核原告勝訴部分尚無不
      合，爰酌定相當擔保金額准許之。原告敗訴部分，其假執
      行之聲請已失所附依，應併予駁回之。
十二、結論：本件原告之訴為一部有理由、一部無理由，依民事
      訴訟法第79條、第85條第2 項、第389 條第1 項第5 款、
      第392 條第2 項，判決如主文。
中    華    民    國    97    年    12    月    26    日
                  民事第二庭    法  官  陳麗玲
以上正本係照原本作成
如對本判決上訴，須於判決送達後20日內向本院提出上訴狀
中    華    民    國    97    年    12    月    26    日
                            書記官  陳玉心


司法院資訊處製作；財團法人民間司法改革基金會備份。
